【裁判字號】    98,易,111
【裁判日期】    980616
【裁判案由】    詐欺
【裁判全文】
臺灣士林地方法院刑事判決
公  訴  人  臺灣士林地方法院檢察署檢察官
被      告  乙○○
上列被告因幫助詐欺案件，經檢察官提起公訴（97年度偵字第14
559 號），本院判決如下：
    主  文
乙○○幫助犯刑法第三百三十九條第一項之罪，處有期徒刑伍月
，如易科罰金，以新臺幣壹仟元折算壹日。
    事  實
一、乙○○明知申請金融帳戶使用係輕而易舉之事，一般人無故
    取得他人金融帳戶使用之行徑常與財產犯罪密切相關，而可
    預見該等不自行申辦帳戶使用，反而以他法取得他人帳戶提
    款卡之人，可能係遂行不法所有意圖用以詐騙他人，仍以縱
    有人持以犯罪亦不違反其本意之幫助他人詐欺之不確定故意
    ，將其向第一商業銀行頭前分行（下稱第一銀行）申辦之帳
    號00000000000 號存款帳戶之提款卡、密碼，於民國（下同
    ）97年8 月28日22時前之不詳時、地提供予不詳詐騙集團使
    用。而該詐騙集團成員旋基於為自己不法所有之意圖，於97
    年8 月28日22時5 分許，佯稱係奇摩拍賣米格服飾之賣家撥
    打電話予甲○○，偽稱其先前於超商取貨時，由於超商店員
    誤將取貨單拿成分期繳款單，以致誤植為自動分期付款，需
    至ATM 操作取消，致甲○○陷於錯誤，於同日22時27分、32
    分許，在雲林縣斗南鎮○○路新光郵局ATM 依指示操作，而
    先後轉帳新臺幣（下同）8 萬2 千元、1 千元（起訴書誤載
    為8 萬2 千元，經蒞庭檢察官當庭更正），至乙○○前開第
    一銀行帳戶內。嗣因甲○○於轉帳後發覺有異，報警處理，
    始知受騙。
二、案經甲○○告訴暨由臺北市政府警察局內湖分局報告臺灣士
    林地方法院檢察署檢察官偵查起訴。
    理  由
一、程序方面：按被告以外之人於審判外之陳述，雖不符前4 條
    之規定，而經當事人於審判程序同意作為證據，法院審酌該
    言詞陳述或書面陳述作成時之情況，認為適當者，亦得為證
    據。當事人、代理人或辯護人於法院調查證據時，知有第15
    9 條第1 項不得為證據之情形，而未於言詞辯論終結前聲明
    異議者，視為有前項之同意，刑事訴訟法第159 條之5 定有
    明文。查證人即告訴人甲○○於警偵訊所為之證述，係屬被
    告以外之人於審判外之陳述，然前開證人於警偵訊所為之證
    述，業經檢察官、被告於本院98年3 月18日準備程序時當庭
    表示不爭執證據能力，並於本院同年6 月2 日審理期日進行
    調查證據時同意引用為證據，而本院考量前開證人於警詢證
    述時均有全程錄音，於偵查中並經法定具結程序以擔保其證
    言之可信性，所述乃其親身經驗之事，亦與相關匯款資料相
    符，復無證據證明有受到任何強暴、脅迫或其他不正方法而
    為前開證述，是以，本院認前開證人於警偵訊證述之內容有
    證據能力。
二、得心證之理由
  (一)訊據被告對於證人即告訴人甲○○受騙而於97年8 月28日先
    後匯款8 萬2 千元、1 千元共計8 萬3 千元至被告開立之第
    一銀行帳戶內固不爭執，惟否認有何幫助詐欺取財之犯行，
    辯稱：第一銀行帳戶原本是我太太在使用，離婚後於97年4
    月取回存摺、提款卡，有將密碼記載於手機及黏貼在提款卡
    上，最後一次使用第一銀行存摺及提款卡是97年4 月1 日或
    2 日，提款後未注意到提款卡放在何處，存摺也未交付予任
    何人，存摺印章係放在之前任職之昆毅工業有限公司作為匯
    入薪資使用，97年4 月底離職後，並未將印章取回，直到警
    局通知製作筆錄，才知道提款卡遺失云云。
  (二)經查證人甲○○因受不詳詐欺集團成員詐騙而於97年8 月28
    日晚間22時27分、32分許，依指示匯款8 萬3 千元至被告開
    立之第一銀行帳戶一節，業據證人甲○○於警偵訊證述明確
    ，並有提出之匯款單2 紙在卷可佐（偵查卷第7 頁），復與
    第一銀行函覆被告帳戶之交易明細資料1 份互核相符（偵查
    卷第33、51至85頁），足證證人甲○○確因受到詐騙而匯款
    至被告第一銀行帳戶之事實。
  (三)雖被告辯稱：97年4 月1 日或2 日係最後一次使用第一銀行
    帳戶提款卡及存摺云云，並提出存摺3 本佐憑。然觀之被告
    所提出之3 本存摺，分別係於92年7 月14日在第一銀行土城
    分行換發、95年8 月31日在第一銀行頭前分行換發及97年8
    月28日在第一銀行頭前分行換發，此觀之95年8 月31日所換
    發之存摺首頁蓋有「更換新摺」及第一頁蓋有換發之日期戳
    章，97年8 月28日所換發之新存摺內頁第一頁亦蓋有換發日
    期戳並補登自96年8 月20日起至97年6 月21日止之交易明細
    資料共計1 百筆可明（本院卷第83至89頁背面），足證被告
    於97年8 月28日日間之銀行營業時間內，確有持95年8 月31
    日換發之存摺前往第一銀行頭前分行辦理交易資料補登，並
    因存摺內頁不敷使用而於當日換發新存摺一節至為明確，是
    以，被告辯稱係於97年4 月1 日最後一次使用存摺一節，顯
    與事實完全不符而難採信。
  (四)衡之國人將存摺持往金融機構補登交易明細資料，不外係欲
    明瞭確認交易資料或餘額狀態或因未補登資料超過一定筆數
    ，將導致金融機構限制帳戶所有人無法再使用提款卡在自動
    櫃員機操作交易，為求能繼續使用提款卡在自動櫃員機操作
    交易而進行補登，此乃眾所周知之事項。然參以被告自稱97
    年4 月1 日最後一次使用提款卡提款後，因帳戶內僅餘16元
    （事實上餘額為125 元）已無存款可供提款，是以，被告應
    無為明瞭確認交易資料或餘額狀態，而於4 個月後即97年8
    月28日進行存摺補登之動機，又由於帳戶餘額不足，及新工
    作薪資改以現金發放而無其他款項匯入之可能，被告自身亦
    應無使用提款卡操作自動櫃員機之需要，更無庸於97年8 月
    28日前往補登存摺之必要，是以，被告於97年8 月28日前往
    銀行補登存摺交易明細之目的顯然成疑。
  (五)參以被告辯稱：97年4 月1 日最後一次使用提款卡後，即未
    注意提款卡放置何處，密碼黏貼於提款卡上云云，若被告第
    一銀行帳戶提款卡於97年4 月1 日起至97年8 月28日補登資
    料期間內遺失，取得提款卡之不法之徒即可輕易依提款卡上
    黏貼之密碼使用該帳戶，且被告於97年8 月28日補登資料時
    亦應會出現不明之交易資料。然觀之被告提出之存摺內頁所
    示交易明細，均係正常往來，且為被告自身或其前妻持提款
    卡操作之下所產生之交易狀況，可證被告第一銀行帳戶提款
    卡應非於97年4 月1 日被告最後一次提款後起至97年8 月28
    日補登存摺資料之期間內遺失應堪認定。
  (六)另稽之被告於97年8 月28日補登存摺資料後，證人甲○○旋
    於當日晚間22時27分33秒因受詐騙而匯入8 萬2 千元至該帳
    戶內，該帳戶於同日晚間22時29分55秒、30分42秒、31分31
    秒、32分12秒分別遭人以提款卡各提領2 萬元4 次，證人甲
    ○○於同日22時32分45秒匯入1 千元，該帳戶於同日32 分
    54秒元、22時36分10秒先後遭人以提款卡提款2 千元、1 千
    元，此參諸第一銀行頭前分行97年11月20日一頭前字第0014
    9 號函送交易明細在卷可明（偵查卷第51至85頁）。復輔以
    被告於97年8 月28日前往銀行補登存摺資料高達1 百筆以上
    ，顯見被告應係於97年8 月28日補登存摺資料前後，於不詳
    時、地，將第一銀行帳戶提款卡及密碼交由詐騙集團成員使
    用，故而於辦理存摺補登事宜，以免無法順利使用提款卡。
    否則，何以第一銀行存摺在被告持有保管並補登資料期間，
    均無異常交易情況，直至補登存摺資料後之當晚即發生證人
    甲○○受騙匯款之情，且被告於案發後一再掩飾辯稱於97年
    4月1日後即未再使用過前開帳戶存摺、提款卡等資料。
  (七)佐以我國政府、金融機關為因應詐欺集團猖獗，於電視、廣
    播等媒體及各金融機構、自動櫃員機之宣傳海報，均不斷播
    送提醒國人不可將密碼抄錄於存摺及提款卡上，以免遭人利
    用等情，而被告於警詢時自承係國小畢業之教育程度，擔任
    司機工作，且有使用提款卡操作自動櫃員機提款之經驗，此
    觀之第一銀行頭前分行檢送之交易明細可明，依其智識程度
    及社會經驗，理應知悉不可將密碼抄錄、黏貼於提款卡上至
    明。況被告自承於97年4 月1 日最後一次使用提款卡後，亦
    因餘額不足而於短時間內無使用提款卡之可能，而無將密碼
    繼續黏貼於提款卡之必要，被告更於本院審查庭準備程序時
    自承已將提款卡密碼輸入手機內保存，足徵縱被告有將密碼
    黏貼於提款卡上一節屬實，其於97年4 月1 日最後一次使用
    提款卡後應已將密碼自提款卡除去方合乎常情。再者，提款
    卡乃重要帳戶資料，且被告尚能於97年8 月28日持存摺前往
    銀行補登資料，並知道帳戶印章係留置於昆毅公司內，應有
    在注意前開帳戶資料之保管情形，焉有可能於97年4 月1 日
    使用提款卡提款後，迄至97年10月13日員警通知前往製作警
    詢筆錄時方知悉提款卡遺失之理。從而，承上各節以觀，被
    告應係於97年8 月28日晚間22時前之不詳時、地，基於幫助
    詐欺取財之不確定故意，將第一銀行帳戶之提款卡及密碼交
    付予詐欺集團使用一情應堪認定。
  (八)至被告辯稱：其於98年3 月14日自昆毅公司離職後，並未取
    回第一銀行帳戶之印章一節，固經昆毅公司於98年3 月30日
    及同年5 月4 日函覆屬實（本院卷第28、67頁），然被告於
    97年1 月1 日起至同年12月31日止，均未曾使用存摺印鑑臨
    櫃辦理提款等交易，該帳戶之最後一次交易日為97年9 月10
    日，自97年1 月1 日起至同年9 月10日止，均係以提款卡在
    自動提款機領款等情，亦經第一銀行於98年4 月16日以一頭
    前字第00060 號函覆明確（本院卷第54至63頁），是以，縱
    被告所開立之第一銀行帳戶印章並未遺失，亦無從佐證被告
    未將提款卡、密碼等可直接持用於自動提款機操作領款之帳
    戶資料交付他人使用一情，而難採為有利被告之認定，反之
    ，足徵被告對於第一銀行帳戶資料之使用，容有交付他人使
    用亦不違反其本意，否則焉有離職後任由帳戶印章放置於昆
    毅公司內，亦未向第一銀行辦理任何變更印章手續之情。從
    而，本件事證已臻明確，被告犯行洵堪認定。
三、論罪科刑
  (一)查詐欺集團取得被告所開立之第一銀行帳戶提款卡及密碼後
    ，向證人甲○○詐欺取財之行為，犯刑法第339 條第1 項之
    詐欺取財罪。又被告基於幫助之犯意，而為前開犯行構成要
    件以外之行為，應論以刑法第30條第1 項、第339 條第1 項
    之幫助詐欺取財罪，併依同法第30條第2 項之規定減輕其刑
    。
  (二)爰審酌被告未曾有犯罪紀錄，此有臺灣高等法院被告前案紀
    錄表及臺灣士林地方法院檢察署刑案資料查註紀錄表各一件
    在卷可稽，素行尚可，復考量被告乃國小畢業，擔任司機工
    作收入不高，離婚後獨力扶養幼子，然其所為確助長不法犯
    罪集團之氣焰，危害忠厚之社會大眾及金融經濟，並增加查
    緝犯罪之困難，對於社會治安所生損害非輕，且衡之被告自
    始否認犯行，矯詞卸責，犯後態度不佳，告訴人甲○○受損
    金額8 萬3 千元，所受損害非鉅，惟被告迄未與告訴人達成
    和解並賠償損害等一切情狀，認蒞庭檢察官求處有期徒刑7
    月以上，罪刑尚非妥適，認應量處如主文所示之刑，並諭知
    易科罰金折算標準，較為恰當，以資儆懲。
據上論斷，應依刑事訴訟法第299 條第1 項前段，刑法第339 條
第1 項、第30條、第41條第1 項前段，刑法施行法第1 條之1 ，
判決如主文。
本案經檢察官簡志龍到庭執行職務。
中    華    民    國    98    年    6     月    16    日
                  刑事第三庭審判長法  官  杜惠錦
                                  法  官  陳美彤
                                  法  官  黃欣怡
以上正本證明與原本無異。
如不服本判決，應於收受送達後10日內向本院提出上訴書狀，其
未敘述上訴之理由者並得於提起上訴後20日內向本院補提理由書
（均須按他造當事人之人數附繕本）。
                                  書記官  陳慧玲
中    華    民    國    98    年    6     月    18    日
附錄本案論罪科刑法條全文：
中華民國刑法第339條
意圖為自己或第三人不法之所有，以詐術使人將本人或第三人之
物交付者，處5 年以下有期徒刑、拘役或科或併科1 千元以下罰
金。
以前項方法得財產上不法之利益或使第三人得之者，亦同。
前二項之未遂犯罰之。


司法院資訊處製作；財團法人民間司法改革基金會備份。
